臺灣高等法院刑事判決　　　　　　　　　　　　　九十一年度交上易字第三六一號
　　上　訴　人　臺灣新竹地方法院檢察署檢察官
　　被　　　告　乙○○
右上訴人因被告過失致死案件，不服臺灣新竹地方法院九十一年度交訴字第七０號，
中華民國九十一年八月二十三日第一審判決（起訴案號：臺灣新竹地方法院檢察署
九十一年度偵字第一五六七號），提起上訴，本院判決如左：
    主  文
上訴駁回。
乙○○緩刑貳年。
    事  實
一、乙○○於民國九十一年三月一日凌晨六時四十四分許，騎乘車號ＨＴＳ─五八七
    號重型機車，沿新竹市○○路往林森路方向行駛，行經西大路地下道之機車專用
    道時，原應注意汽機車行進中，駕駛人應注意車前狀況，隨時採取必要安全措施
    之規定，且依當時情形，並無不能注意之情事，竟疏未注意，貿然向前行駛，適
    與在其前方同向於西大路地下道行駛，且未向公路監理機關申請臨時通行證不得
    駕駛醫療輔助器材電動代步車進入車道之李炳仁所騎乘之醫療輔助器材電動代步
  車發生碰撞，致李炳仁跌落倒地，乙○○隨即電請救護車將李炳仁送往新竹市南
    門醫院急救，並將車輛停於肇事現場等候警員到場處理，嗣有偵查犯罪職權之公
    務員即新竹市警察局第三分局警員蕭偉志至現場處理，於尚未發覺犯罪人前，乙
    ○○旋向該警員蕭偉志自首犯罪，並陳述肇事經過及表示願意接受裁判。惟李炳
    仁因受有頭部鈍力損傷等傷害，經送醫後延至九十一年三月六日下午三時許不治
    死亡。
二、案經李炳仁之女甲○○訴由新竹市警察局第三分局報請臺灣新竹地方法院檢察署
    檢察官相驗後偵查起訴。
    理  由
一、訊據被告乙○○對於右揭時、地駕駛重型機車行經西大路地下道機車專用道時，
    疏未注意，適與未向公路監理機關申請臨時通行證不得駕駛醫療輔助器材電動代
    步車進入車道之李炳仁所騎乘之醫療輔助器材電動代步車發生碰撞，致李炳仁受
    有頭部鈍力損傷等傷害，經送醫後不治死亡之事實坦承不諱。按駕駛人應注意車
    前狀況，並隨時採取必要安全措施，道路交通安全規則第九十四條第三項定有明
    文，且案發當時天候晴、光線為晨光、路面乾燥、無缺陷、無障礙物、視距良好
    等情，亦有道路交通事故調查報告表在卷可稽（見九十一年度相字第一三二號卷
    第九頁），依照當時之情形，被告並無不能注意之情事，猶未注意車前狀況，並
    隨時採取必要安全措施之準備，能注意而疏未注意遵守上開交通安全規則之規定
    ，則其對於本件肇事顯有過失責任甚明，臺灣省竹苗區車輛行車事故鑑定委員會
    之鑑定意見書亦同此認定，有該鑑定委員會九十一年五月一日竹鑑字第九一０四
    六九號函所附之鑑定意見書一紙在卷可憑。雖被害人駕駛醫療輔助器材電動代步
    車未向公路監理機關申請核發臨時通行證不得駛入車道，就本件車禍亦同有過失
    ，但無解於被告對於本件車禍應負之過失責任。而被害人確因本件車禍受有頭部
    鈍力損傷等傷害，經送醫救治仍不治死亡等情，亦經臺灣新竹地方法院檢察署檢
    察官督同法醫師相驗屬實，製有勘驗筆錄、相驗屍體證明書及驗斷書各一份附於
    臺灣新竹地方法院檢察署九十一年度相字第一三二號相驗卷內可憑，此外，並有
    現場照片四張及機車毀損照片八張在卷可按，是被告之過失行為與被害人之死亡
    結果間有相當因果關係，應堪認定。是被告自白部分核與事實相符，本案事證已
    臻明確，被告過失致人於死犯行堪予認定，自應依法論科。
二、核被告所為係犯刑法第二百七十六條第一項之過失致人於死罪。又被告於本案尚
    未發覺之前，即向有偵查犯罪權之新竹市警察局第三分局警員蕭偉志自首，並陳
    述犯罪事實接受刑事裁判，有該分局警備隊轄區發生車禍變死案件初步調查報告
    表可稽，應依刑法第六十二條規定減輕其刑。
三、原審依刑事訴訟法第二百九十九條第一項前段，刑法第二百七十六條第一項、第
    六十二條、第四十一條第一項前段，罰金罰鍰提高標準條例第一條前段、第二條
    ，並審酌被告素行良好、本案過失程度非鉅、被害人駕駛醫療輔助器材電動代步
    車未向公路監理機關申請核發臨時通行證不得駛入車道同有過失、被告犯後態度
    等一切情狀，量處有期徒刑陸月，並諭知易科罰金之折算標準，其認事用法核無
    違誤，量刑亦稱允當，檢察官循告訴人之請求提起上訴，略以「被害人駕駛醫療
    輔助器材電動代步車在地下道機車道行駛，雖有違道路交通安全規定，但與其有
    無刑事責任無關，原審量刑過輕」等語指摘原審判決不當，即無理由，應駁回其
    上訴。末查，被告於車禍發生後業與被害人家屬達成民事和解，被告賠償告訴人
    新臺幣（下同）一百一十二萬元，已經給付二十萬元，其餘分期付款，另機車強
    制險理賠一百四十萬元，由告訴人領取等情，業據告訴人陳述明確，而被告前未
    曾受有期徒刑以上刑之宣告，因一時失慮偶罹刑典，事後已坦承犯行，深具悔意
    ，經此刑之宣告後應知警惕而無再犯之虞，本院因認以暫不執行其刑為當，予以
    宣告緩刑二年，用啟自新。
據上論斷，應依刑事訴訟法第三百六十八條、刑法第七十四條第一款，判決如主文。
本案經檢察官洪泰文到庭執行職務。
中      華      民      國      九十一    年    十一    月    二十九    日
                              臺灣高等法院交通法庭
                                  審判長法  官  葉  騰  瑞
                                        法  官  莊  明  彰
                                        法  官  黃  國  忠
右正本證明與原本無異。
不得上訴。
                                        書記官  劉  貞  達
中      華      民      國      九十一    年    十一    月    二十九    日
附錄本案論罪科刑法條全文
刑法第二百七十六條：
因過失致人於死者，處二年以下有期徒刑、拘役或二千元以下罰金。
從事業務之人，因業務上之過失犯前項之罪者，處五年以下有期徒刑或拘役，得併科
三千元以下罰金。
